【裁判字號】    98,交聲,499
【裁判日期】    980331
【裁判案由】    聲明異議
【裁判全文】
臺灣高雄地方法院交通事件裁定         98年度交聲字第499號
原處分機關  交通部公路總局高雄區監理所
異  議  人
即受處分人  甲○○
上列異議人因違反道路交通管理處罰條例案件，對於交通部公路
總局高雄區監理所民國98年2 月23日所為之處分（原處分：高監
自裁字第80-N00000000），聲明異議，本院裁定如下：
    主  文
原處分關於吊扣職業小客車駕駛執照貳拾肆個月部分撤銷。
    理  由
一、原處分意旨略以：異議人即受處分人甲○○於民國97年7 月
    8 日晚間10時39分許，酒後駕駛車牌號碼7758-JS 號自用小
    客車行經高雄縣鳳山市○○○路與黃埔路口，不慎與駱麗蓉
    騎乘之機車擦撞，經警到場處理，測得異議人酒精濃度為每
    公升0.62毫克，以異議人違反道路交通管理處罰條例第35條
    第1 項第1 款之規定依法舉發，而異議人所涉酒後駕車刑責
    部分，業經本院判處拘役50日，如易科罰金以新臺幣1 千元
    折算1 日確定，原處分機關乃於98年2 月23日以上開處分書
    裁處吊扣駕駛執照（按異議人只有職業小客車駕駛執照）24
    個月，並施以道安講習之處分。
二、異議意旨略以：異議人於上開時地，酒後駕駛上開汽車，行
    駛至上開地點，經警查獲酒後駕車，因異議人以駕駛職業小
    客車為業，若被吊扣職業小客車駕駛執照，將影響異議人生
    計，爰依法聲明異議等語（按本件聲明異議範圍不包含道安
    講習部分）。
三、按汽車駕駛人飲用酒類後其吐氣所含酒精濃度超過每公升0.
    25毫克以上者，不得駕車，道路交通安全規則第114 條第2
    款定有明文。汽車駕駛人，駕駛汽車經測試檢定有酒精濃度
    超過規定標準者，處新臺幣1 萬5 千元以上6 萬元以下罰鍰
    ，並當場移置保管該汽車及吊扣其駕駛執照1 年，道路交通
    管理處罰條例第35條第1 項第1 款亦有明文。又道路交通管
    理處罰條例第68條之條文內容，經立法院於94年11月23日修
    正通過，總統於94年12月14日以華總一義字第09400199321
    號令修正公布，嗣由行政院於95年2 月27日以行政院院臺交
    字第0950082898號令發布定自95年3 月1 日施行，由原條文
    ：「汽車駕駛人，因違反本條例及道路交通安全規則之規定
    ，受吊扣或吊銷駕駛執照處分時，吊扣或吊銷其持有各級車
    類之駕駛執照」，修正為：「汽車駕駛人，因違反本條例及
    道路交通安全規則之規定，受吊銷駕駛執照處分時，吊銷其
    持有各級車類之駕駛執照」，修正後之新法已將「吊扣」之
    連坐規定排除在外，本件受處分人行為時該條文已修正公布
    施行，自應適用修正後道路交通管理處罰條例第68條之規定
    ，合先敘明。
四、本件異議人即受處分人甲○○有上開交通違規等情，為異議
    人所不爭執，並有上揭高雄縣政府警察局舉發違反道路交通
    管理事件通知單、裁決書及本院97年度交簡字第3239號刑事
    簡易判決各1 份在卷可憑。職是，受處分人酒後吐氣所含酒
    精濃度既已超過每公升0.25毫克之標準，則受處分人違反道
    路交通管理處罰條例第35條第1 項第1 款規定之事實已甚明
    確，應堪認定。
五、本件受處分人係駕駛車牌號碼7758-JS 號自用小客車，並非
    駕駛營業小客車違規，而裁處吊扣受處分人駕駛執照（裁決
    書未載明種類）之處分，於裁決書中記載舉發違反法條為交
    通管理處罰條例第35條第1 項第1 款，而並未敘明裁處吊扣
    （汽車）駕駛執照此部分處分之依據，此有交通部公路總局
    高雄區○○○○○道路交通管理事件裁決書在卷可憑。惟依
    上開業已修正施行之道路交通管理處罰條例第68條規定之提
    案修正理由係「原條文將違法或違規駕駛人所持有各級車類
    之駕駛執照一併吊扣，失之過酷，影響人民工作及生活過鉅
    」等語（參見立法院公報第94卷第70期第136 頁至第138 頁
    之院會紀錄暨修正道路交通管理處罰條例第68條之立法理由
    ），顯見依修正後道路交通管理處罰條例第68條之規定，汽
    車駕駛人因違反道路交通管理處罰條例及道路交通安全規則
    之規定，受「吊扣」駕駛執照處分時，僅能「吊扣」違規當
    時所駕駛車輛之駕駛執照，不能再「吊扣」其持有各級車類
    之駕駛執照，已甚顯明。
六、按行政行為，採取之方法所造成之損害不得與欲達成目的之
    利益顯失均衡，行政程序法第7 條第3 款定有明文及行政罰
    法第18條規定意旨可資參照。本件受處分人駕駛上開自用小
    客車違反道路交通管理處罰條例第35條第1 項第1 款之規定
    ，本應吊扣其自用小客車之駕駛執照；原處分機關以異議人
    無自用小客車之駕駛執照可供吊扣時，吊扣其職業小客車駕
    駛執照以代之，雖可達成限制異議人繼續駕駛自用小客車之
    目的，惟亦同時造成限制受處分人繼續駕駛其營業小客車行
    駛之結果，所造成之損害已與欲達成目的之利益顯失均衡。
    揆諸上揭修法意旨，原處分機關未考量道路交通管理處罰條
    例第68條規定業已修正，竟仍吊扣異議人職業小客車駕駛執
    照，即有違誤。是本件異議為有理由，原處分關於裁處關於
    吊扣職業小客車駕駛執照24個月部分，自應由本院予以撤銷
    。
七、據上論斷，應依道路交通管理處罰條例第87條第2 項，道路
    交通案件處理辦法第20條，裁定如主文。
中    華    民    國    98    年    3     月    31    日
                 交通法庭  法  官    蘇揚旭
以上正本證明與原本無異。
如不服本裁定，應於收受送達後5 日內向本院提出抗告狀。
中    華    民    國    98    年    3     月    31    日
                            書記官    莊正彬


司法院資訊處製作；財團法人民間司法改革基金會備份。
